臺灣桃園地方法院刑事判決　　　　　　　94年度重訴字第64號
公　訴　人　臺灣桃園地方法院檢察署檢察官
被　　　告　己○○
　　　　　　　　　　　號
指定辯護人　本院公設辯護人　丙○○
上列被告因殺人等案件，經檢察官提起公訴（94年度偵字第1020
4 號），本院判決如下：
    主  文
己○○共同未經許可，持有具殺傷力之改造手槍，處有期徒刑
年月，併科罰金新臺幣肆萬元，罰金如易服勞役，以新臺幣貳
仟元折算壹日。扣案之仿BERETTA 廠改造手槍壹支（槍枝管制編
號0000000000號，含彈匣壹個）沒收。
    事  實
一、緣仿BERETTA 廠84型半自動手槍製造換裝土造金屬槍管具殺
    傷力之改造手槍1 支（槍枝管制編號0000000000號，含彈匣
    1 個），及具有殺傷力之9 厘米子彈12顆係戊○○所持有，
    因戊○○前持上開改造手槍殺害黃奕宗後，於民國94年6 月
    2 日晚間將上揭具有殺傷力之改造手槍1 支、具傷力之子彈
    12顆，及不具傷力之子彈1 顆，持往桃園縣大園鄉五權村23
    之1 號己○○之居處，並交付給真實姓名年籍不詳綽號「阿
    光」之成年男子囑託「阿光」代為藏匿，嗣經員警於94年6
    月3 日0 時許前往上揭己○○住處搜索，丁○○（本院已另
    為審理判決有期徒刑3 月2 月，科罰金新臺幣3 萬元）遂將
    上揭改造手槍及子彈藏放於其當時借住之己○○前揭房屋內
    神桌下而持有之，嗣於94年6 月3 日下午5 時許，己○○知
    悉警方拘提丁○○後，即偕同甲○○（本院已另為審理判決
    有期徒刑3 年4 月，併科罰金新臺幣伍萬元）返回己○○房
    屋處查看，在屋內神桌下尋得戊○○之上開具殺傷力之改造
    手槍及子彈，己○○明知非經主管機關許可，不得持有具殺
    傷力之改造手槍及具殺傷力之子彈，竟與甲○○（本院已另
    為審理，處有期徒刑3 年4 月，併科罰金新臺幣5 萬元）共
    同基於非法持有具殺傷力之改造手槍及子彈之犯意聯絡，2
    人遂將前上開殺傷力之手槍及子彈取走並帶至甲○○位在桃
    園縣平鎮巿雙連里營邊10號之住處藏匿而持有之。嗣經警依
    戊○○之供詞於94年6 月3 日下午10時許，在桃園縣桃園巿
    復興路135 號前將丁○○拘提到案，並前往桃園縣大園鄉五
    權村3 鄰23之1 號搜索戊○○做案槍枝無所獲後，再由丁○○帶同警方於同日下午11時45分許，前往甲○○位在桃園縣
    平鎮巿雙連里營10號之住處，查獲己○○及甲○○2 人，並
    扣得具殺傷力之仿BERETTA 廠改造手槍1 支（槍枝管制編號
    0000000000號，含彈匣1 個）、具殺傷力之9 厘米子彈12顆
    、不具殺傷力子彈1 顆，始查悉上情。
二、案經桃園縣政府警察局桃園分局報請臺灣桃園地方法院檢察
    署檢察官偵查起訴。
    理  由
壹、證據能力部分：
    按「被告以外之人於審判外之言詞或書面陳述，除法律有規
    定者外，不得作為證據」，刑事訴訟法第159 條第1 項定有
    明文，此即學理上所稱「傳聞證據排除法則」。依上開法律
    規定，傳聞證據原則上固無證據能力，但如法律別有規定者
    ，即例外認有證據能力。經查：
一、本件卷附之內政部警政署刑事警察局94年8 月25日刑鑑字第
    0940089727號槍彈鑑定書（94年度偵字第10204 號偵查卷第
    207 頁至第212 頁）、95年8 月9 日刑鑑字第0950106651函
    （見本院卷(二)第30頁）所示鑑定意見，係該局依檢察機關概
    括授權執行鑑定職務所出具之書面鑑定報告，依刑事訴訟法
    第159 條第1 項及同法第208 條第1 項準用同法第206 條第
    1 項之規定，屬於傳聞法則之例外，自得作為證據。
二、又被告以外之人於審判外之陳述，雖不符同法第159 條之1
    至第159 條之4 之規定，但經當事人於審判程序同意作為證
    據，法院審酌該言詞陳述或書面陳述作成時之情況，認為適
    當者，亦得為證據；當事人、代理人或辯護人於法院調查證
    據時，知有第159 條第1 項不得為證據之情形，而未於言詞
    辯論終結前聲明異議者，視為有前項之同意，此則據同法第
    159 條之5 規定甚明。鑒於採用傳聞證據排除法則之重要理
    由之一，係因傳聞證據未經當事人之反詰問予以覈實，若當
    事人願放棄對原供述人之反對詰問時，原則上即可承認該傳
    聞證據之證據能力，而揆諸我國刑事訴訟法第159 條之5 之
    立法理由，除參照前述傳聞證據排除法則之基本法理外，亦
    參考日本刑事訴訟法第326 條之立法例，查日本刑事審判實
    務之運作，有關檢察官及被告均同意作為證據之傳聞書面材
    料或陳述，可直接援引該國刑事訴訟法第326 條作為傳聞例
    外之法律依據，僅在檢察官與被告不同意之情況下，乃須根
    據其他傳聞例外規定俾以斟酌該等書面材料或陳述是否具有
    證據能力，在當事人間無爭執之案件中，傳聞證據基本上均
    可依據前引規定提出於法院使用。職是之故，我國刑事訴訟
    法第159 條之5 之適用應可作同上之解釋。經查，本件判決
    後開所示之被告個人以外之人於審判外之陳述（包括書面陳
    述），固均屬傳聞證據，惟辯護人雖知上開證據資料為傳聞
    證據，但於本院準備程序及審判期日中則表示對上開證據資
    料之證據能力不予爭執，且迄至言詞辯論終結前亦未再聲明
    異議；而公訴檢察官、被告及其辯護人於本院準備程序或審
    判期日中則均表示同意上開證據資料有證據能力。本院審酌
    上開證據資料製作時之情況，尚查無違法不當及證明力明顯
    過低之瑕疵，亦認為以之作為證據應屬適當，故揆諸前開法
    律規定與說明，爰逕依刑事訴訟法第159 條之5 規定，認前
    揭證據資料均例外有證據能力。
三、另現場勘驗及扣案物之照片，均係該管司法警察公務員於其
    偵查犯罪職務權限所為調查中而製作之紀錄文書，且無不可
    信之情況，依刑事訴訟法第159 條之4 第1 款之規定，自得
    為證據文書。
貳、實體部分：
一、訊據被告己○○固不否認其有與甲○○將扣案槍彈自其住處
    攜至甲○○住處等情，惟矢口否認有何持有具殺傷力改造手
    槍及子彈之犯行，並辯稱：戊○○被警察捉走後隔天，我與
    甲○○回我家，看見暝紙灑滿地，我就與甲○○一起整理，
    甲○○不知為何原因摸到1 個包包，他拿給我看，我就看到
    1 把槍，但我沒有碰該把槍，是甲○○把包包拿在手上打開
    給我看，我看了很緊張，因為戊○○已被警方捉去埔新派出
    所，我就跟甲○○一起至該派出所，在派出所外面沒有看到
    戊○○，我們沒有進去，怕惹禍上身，後來我們又到大園分
    局，但因為我們有槍不敢進去，所以我們就回到甲○○家，
    約2 小時後，警察就來了云云。
  (一)扣案之槍、彈經送驗結果：1.送鑑定9 厘米改造手槍1 支（
    槍枝管制編號0000000000號）認係仿BERETTA 廠84型半自動
    手槍製造之玩具手槍換裝土造金屬槍管而成之改造手槍，機
    械性能良好，可擊發適用子彈，認具殺傷力。2.送鑑9 厘米
    改造子彈13顆，認均係土造金屬彈殼加裝直徑9MM 金屬彈頭
    而造之土造子彈，經取樣4 顆試射結果，均可擊發，認均具
    殺傷力。又原未經試射之9 厘米子彈9 顆，再經本院送實際
    試射鑑定，認其中8 顆均可擊發，認均具殺傷力；餘1 顆雖
    可擊發，惟其發射動能甚微，認不具殺傷力。此有內政部警
    政署刑事警察局94年8 月25日刑鑑字第0940089727號槍彈鑑
    定書（臺灣桃園地方法院檢察署94年度偵字第10204 號卷第
    207 頁至第212 頁）、95年8 月9 日刑鑑字第0950106651號
    函各1 份在卷可稽（本院卷(二)第30頁）。足認扣案之上揭9
    厘米改造手槍1 支及子彈12顆均具殺傷力。又扣案槍彈均為
    戊○○所有，且曾持該槍射殺黃奕宗後，將扣案槍彈攜至被
    告己○○上開住處委託綽號「阿光」之成年男子保管，嗣因
    員警於94年6 月3 日0 時許前往上揭己○○住處搜索，丁○○（本院已另為審理判決）再將上揭改造手槍及子彈藏放於
    丁○○當時借住之前址房屋神桌下等情，業據證人戊○○、
    乙○○、丁○○於本院審理時證述明確。
  (二)被告己○○於警詢時曾自陳：槍枝原由丁○○藏放在我的老
    家桃園縣大園鄉五權村下埔23-1號，後來我知道警方有到我
    家查獲戊○○、丁○○等人毒品案，我就於94年6 月3 日下
    午5 時許與甲○○一同前往我老家查看，甲○○在我家找到
    該槍枝及子彈等物，甲○○找到槍枝及子彈後，就告訴我不
    要再放在這裏，我們就將該槍枝拿到甲○○住處藏放，後來
    警方就在甲○○住處起獲槍枝等語明確（見94年度偵字第10
    204 號卷第38頁）；且證人甲○○於警詢時證述：我與被告
    一同前往上開處所，被告將東西整理好說要帶到我家替他們
    保管，所以這些東西才會在我家，但是戊○○所有之上揭扣
    案之改造手槍及子彈是我與被告2 人自行將該等物品帶到我
    家，未經戊○○允許等語綦詳；又證人甲○○於本院審理時
    證稱：我與被告一起到他住處找，最後我在神桌底下看到1
    個袋子，拿出來看到裏面有1 把槍及子彈，我們要拿去警察
    局給戊○○，去了2 個警局，都沒有看到戊○○，後來我決
    定將扣案之改造手槍及子彈帶回我家，被告也與我一起回我
    家，且我要將扣案槍帶回家時，被告並未阻止我等語明確（
    見本院96年7 月25日審判筆錄）；綜上被告及證人甲○○之
    證述，足認被告在其處所發現被丁○○藏放在神桌底下的扣
    案改造手槍及子彈後，被告確與甲○○經商量後，同意將扣
    案之改造手槍及子彈帶回甲○○住處藏放等情甚明。
  (三)雖證人甲○○於本院審理時證稱: 我與被告於被告之上揭住
    處發現扣案之改造手槍及子彈後，我們2 人要將扣案之改造
    手槍及子彈帶至警局返還給戊○○，但去了2 個警局均未發
    現戊○○，因為我們2 人都不敢拿槍進警局，所以就決定先
    回我家，到了我家，我說有認識的管區員警，要拿去給管區
    員警作業績，結果還沒有找到，丁○○就帶警察來我家云云
    ；然證人甲○○於警詢時，於員警詢問其於發現槍枝後，為
    何未立即通知警方，證人甲○○當時係回答，因為害怕不知
    道如何處理，所以不知道要交由警方處理等語，顯與證人甲○○於本院審理時前開證述係要將該槍枝交給認識之管區員
    警等情，前後明顯矛盾不符，其證詞既有明顯瑕疪存在，尚
    難採為有利於被告之認定。又證人甲○○於警詢時之陳述距
    案發當時時間較為接近，人之記憶當較為深刻，可立即反應
    所知，不致因時隔日久而遺忘，亦較無來自被告或他人外在
    之壓力而為不實之陳述，故證人甲○○證述與被告係要將扣
    案改造手槍及子彈帶回其住處，再交給其認識之管區員警云
    云，顯不足採。況若被告與甲○○確實有意要將其2 人在被
    告住處所發現之扣案改造手槍及子彈報繳給警方之情屬實，
    而其2 人於本院審理時又均稱有將槍彈帶至警局及派出所2
    次，其2 人既已攜帶扣案之改造手槍及子彈到警察局有2 次
    ，即有機會可將扣案槍彈報繳給警方，然其2 人卻不將扣案
    槍彈拿進去警局報繳給警方，反倒係拿回甲○○住處藏放，
    顯與其所述要報繳之意相違，足認其2 人並無報繳之意；又
    其2 人均表示不希望惹麻煩上身，既不向警方報繳，為何不
    將扣案之改造手槍及子彈予以丟棄，亦可與扣案之改造手槍
    及子彈脫離關係，然被告及甲○○2 人卻係決定將扣案槍彈
    攜回甲○○家中藏放，亦與常情常理有違。再者，被告及證
    人甲○○於本院審理時均陳稱將槍枝帶到警局之目的，既係
    要將槍枝返還給戊○○等情明確，則被告並無要將扣案改造
    手槍及子彈報繳給警方之意甚明。足認被告之本意應係要將
    扣案之改造手槍及子彈藏放在甲○○住處，與被告甲○○共
    同持有之，待時機再返還給戊○○等情甚明。是被告所辯，
    顯係事後卸責之詞，不足採信。本案事證明確，被告犯行，
    堪以認定。
二、論罪科刑部分：
  (一)法律變更部分：
    按中華民國刑法前於94年2月2日修正公布，自95年7月1日施
    行（下稱修正後刑法）。依修正後刑法第2條第1項規定：「
    行為後法律有變更者，適用行為時之法律。但行為後之法律
    有利於行為人者，適用最有利於行為人之法律。」。按同於
    95年7月1日修正施行之刑法第2條規定，乃係關於新舊法比
    較適用之準據法，其本身無關行為可罰性要件之變更，故於
    95年7月1日前揭法律修正施行後，如有涉及比較新舊法之問
    題，即應逕依修正後刑法第2條第1項規定，為「從舊從輕」
    之比較。查，被告行為後，刑法業94年2 月2 日修正，且於
    95 年7月1 日施行，刑法第33條第5 款關於罰金刑之規定、
    第42條第2 項易服勞役之規定均已於94年2 月2 日修正公布
    ，並同自95年7 月1 日施行。茲分述如下：
  1.罰金刑部分：
    94年1月7日修正，於95年7月1日施行之刑法第33條第5款規
    定：「罰金：新臺幣1千元以上，以百元計算之。」而被告
    行為時之刑法第33條則規定：「罰金：1元以上」，足認此
    部份被告行為時之法律有利於被告。
  2.共同正犯部分：刑法第28條共同正犯之規定，於被告行為後
    ，雖有所修正，惟本件不論適用新、舊規定，被告與甲○○
    就持有具殺傷力之改造手槍及具殺傷力之子彈間具有犯意聯
    絡及持有行為之分擔，均應分別論以共同正犯，並無有利、
    不利之情形，即無比較適用之問題，應依一般法律適用原則
    ，適用裁判時法，最高法院95年11月7 日刑事庭會議決議意
    旨參照）。
  3.罰金易服勞役折算標準部分：本件被告行為時刑法第42條第
    2 項前段規定：「易服勞役以1 元以上3 元以下折算1 日。
    」，又行為時之易服勞役折算標準，業據修正前罰金罰鍰提
    高標準條例第2 條前段規定，就其原定數額提高為100 倍折
    算1 日，則本件被告行為時之易服勞役折算標準，應以銀元
    100 元以上300 元以下折算1 日，即新臺幣300 元以上900
    元以下折算1 日。惟95年7 月1 日修正公布施行之刑法第42
    條第3 項前段規定：「易服勞役以新臺幣1,000 元、2,000
    元或3,000 元折算1 日。」比較修正前後之易服勞役折算標
    準，以修正後之規定，較有利於被告。
  (二)被告之論罪科刑
  1.按「持有」與「寄藏」為分別之處罰規定，則單純之「持有
    」，固不包括「寄藏」，但「寄藏」之受人委託代為保管，
    其保管之本身所為之「持有」，既係「寄藏」之當然結果，
    法律上自宜僅就「寄藏」行為為包括之評價，不應另就「持
    有」予以論罪。
  2.被告己○○雖係基於為戊○○保管槍枝之意思而與甲○○共
    同持有扣案之改造手槍及子彈，惟該扣案之改造手槍及子彈
    並非經由戊○○或丁○○或他人所委託交付給被告及甲○○
    保管，故無他人受託交付保管之行為，是核被告所為，係犯
    槍砲彈藥刀械管制條例第8 條第4 項非法持有具傷力之改造
    手槍罪、同條例第12條第4 項非法持有子彈罪。被告就上揭
    犯行與甲○○有犯意聯絡及行為分擔，應論以共同正犯。被
    告係以一行為同時持有具殺傷力之改造手槍及子彈，乃一持
    有行為，觸犯數罪名，應為想像競合犯，從一重之持有具殺
    傷力之改造手槍罪論處。爰審酌被告非法持有具殺傷力之槍
    、彈，對社會治安、造成潛在之恐懼、危害非輕，犯後又否
    認犯行，飾詞卸詞，態度非佳，惟念被告持有時間非常短暫
    ，並未以此槍彈為其他犯罪行為等一切情狀，量處如主文所
    示之刑，並就罰金刑部分，諭知易服勞役之折算標準。扣案
    之仿BERETTA 廠改造手槍1 支（槍枝管制編號0000000000
    號，含彈匣1 個），為違禁物，爰依刑法第38條第1 項第1
    款規定宣告沒收之。另扣案9 厘米子彈1 顆，不具殺傷力，
    非屬違禁物，亦非供被告犯罪所用之物，爰不併予宣告沒收
    之。又扣案之具有殺傷力之9 厘米子彈12顆業經送鑑試射擊
    發完畢而不存在，所留彈頭、彈殼並非違禁物，爰不併予宣
    告沒收之。
五、公訴意旨另略以：被告己○○明知未經許可，不可持有、寄
    藏具有殺傷力之子彈，被告己○○（本院另案審理）知悉警
    方拘提被告丁○○後，即偕同甲○○返回上址查看，在神桌
    下尋得上揭具有殺傷力之子彈13顆，被告己○○與甲○○遂
    基於共同持有具有殺傷力子彈之犯意聯絡，取走上開子彈13
    顆並帶至甲○○位在桃園縣平鎮營邊10號之住處藏放而持有
    之，認被告涉嫌持有具有殺傷力之子彈13顆云云。惟查，已
    如前述，被告持有上開扣案之13顆子彈經送實際試射結果，
    ，其中12顆具有殺傷力，1 顆不具殺傷力，有內政部警政署
    刑事警察局94年8 月25日刑鑑字第0940089727號槍彈鑑定書
    （臺灣桃園地方法院檢察署94年度偵字第10204 號卷第207
    頁至第212 頁）、95年8 月9 日刑鑑字第0950106651號函各
    1 份（本院卷卷(二)第30頁）在卷可稽，足認被告持有之上開
    具有殺傷力之子彈應為12顆，並非13顆等情甚明。惟公訴人
    認被告丁○○、甲○○先後持有該1 顆不具殺傷力子彈部分
    ，如成立犯罪，與持有具有殺傷力子彈12顆部分，係以一行
    為同時持有數顆子彈，且與前揭論罪科刑持有具殺傷力之改
    造手槍部分具有想像競合之裁判上一罪之關係，故本院爰不
    另為無罪之諭知，附此敘明。
據上論斷，應依刑事訴訟法第299 條第1 項前段，槍砲彈藥刀械
管制條例第8 條第4 項、第12條第4 項、修正後刑法第11條前段
、第2 條第1 項前段、第28條、第55條、第42條第3 項前段、修
正前刑法第38條第1 項第1 款，判決如主文。
本案經檢察官柯怡如到庭執行職務。
中　　華　　民　　國　　96　　年　　8 　　月　　8 　　日
                  刑事第五庭    審判長法　官  潘政宏
                                      法  官  吳勇毅
                                      法  官  陳月雯
以上正本證明與原本無異。
如不服本判決，應於判決送達後10日內向本院提出上訴狀（應附
繕本），其未敘述上訴理由者，應於上訴期間屆滿後20日內補提
理由書狀於本院，上訴於臺灣高等法院。
                                      書記官  吳瓊英
中　　華　　民　　國　　96　　年　　8 　　月　　13　　日
附錄本案論罪科刑法條全文：
中華民國刑法第271條
殺人者，處死刑、無期徒刑或 10 年以上有期徒刑。
前項之未遂犯罰之。
預備犯第 1 項之罪者，處 2 年以下有期徒刑。
槍砲彈藥刀械管制條例第8條
未經許可，製造、販賣或運輸鋼筆槍、瓦斯槍、麻醉槍、獵槍、
空氣槍或第4 條第1 項第1 款所定其他可發射金屬或子彈具有殺
傷力之各式槍砲者，處無期徒刑或5 年以上有期徒刑，併科新臺
幣1 千萬元以下罰金。
未經許可，轉讓、出租或出借前項所列槍枝者，處5 年以上有期
徒刑，併科新臺幣1 千萬元以下罰金。
意圖供自己或他人犯罪之用，而犯前二項之罪者，處無期徒刑或
 7 年以上有期徒刑，併科新臺幣 1 千萬元以下罰金。
未經許可，持有、寄藏或意圖販賣而陳列第 1 項所列槍枝者，
處3 年以上10年以下有期徒刑，併科新臺幣700 萬元以下罰金。
第1 項至第3 項之未遂犯罰之。
槍砲彈藥刀械管制條例第12條
未經許可，製造、販賣或運輸子彈者，處 1 年以上 7 年以下有
期徒刑，併科新台幣 500 萬元以下罰金。
未經許可，轉讓、出租或出借子彈者，處 6 月以上 5 年以下有
期徒刑，併科新台幣 300 萬元以下罰金。
意圖供自己或他人犯罪之用，而犯前二項之罪者，處 3 年以上
10 年以下有期徒刑，併科新台幣 700 萬元以下罰金。
未經許可，持有、寄藏或意圖販賣而陳列子彈者，處 5 年以下
有期徒刑，併科新台幣 300 萬元以下罰金。
第 1 項至第 3 項之未遂犯罰之。
